【裁判字號】    92,交聲,1294
【裁判日期】    921118
【裁判案由】    違反道路交通管理處罰條例聲明異議
【裁判全文】
臺灣臺北地方法院交通事件裁定                  九十二年度交聲字第一二九四號
    異議人即
    受處分人  甲○○
右列異議人即受處分人因違反道路交通管理處罰條例事件，對於臺北市交通事件裁決
所中華民國九十二年十月七日所為之處分（原處分案號：北市裁三字第裁二二－Ｚ0
0000000號），聲明異議，本院裁定如左：
    主  文
異議駁回。
    理  由
一、按汽車行駛高速公路，於駛進收費站前，應依標誌指示預為減速慢行，並依標誌
    、號誌指示或公路警察指揮順序駛入收費車道，停車繳費，又汽車行駛於高速公
    路，而不遵管制之規定者，處汽車駕駛人新臺幣（下同）三千元以上六千元以下
    罰鍰，並記違規點數一點，高速公路交通管制規則第二十二條，道路交通管理處
    罰條例第三十三條第一項、第六十三條第一項第一款定有明文。次按人民違反法
    律上之義務而應受行政罰之行為，法律無特別規定時，雖不以出於故意為必要，
    仍須以過失為其責任條件。但應受行政罰之行為，僅須違反禁止規定或作為義務
    ，而不以發生損害或危險為其要件者，推定為有過失，於行為人不能舉證證明自
    己無過失時，即應受處罰，司法院大法官會議釋字第二七五號解釋意旨可資參照
    。汽車行駛高速公路未依標誌、號誌指示或公路警察指揮駛入收費車道者，其原
    因非僅一端，故意違反指示、指揮駛入者，應予處罰，固不待言，即因過失而違
    反指示、指揮駛入者，考勢將導致高速公路收費站區之交通紊亂，違反當初設置
    專用車道以求持有回數票之車輛得迅速通過收費站之意，自亦應予以處罰。
二、本件異議人即受處分人甲○○於民國九十二年七月十四日下午五時十分許，駕駛
    車牌號碼ＤＯ—六０七一號自用小客車，途經國道一號公路北向汐止收費站時，
    未持回數票卻行駛回數票專用車道，而未依規定車道繳費過站，為正在該處執行
    交通稽查勤務之國道公路警察局第一警察隊員警李志成，以異議人有違反道路交
    通管理處罰條例第三十三條第一項規定之行為，製單當場舉發。異議人於舉發通
    知單上所載應到案日期（九十二年八月八日）當日到案向原處分機關提出申訴，
    經原處分機關函請舉發單位調查結果，仍認異議人有前開違規行為，於九十二年
    十月七日，依道路交通管理處罰條例第三十三條第一項、第六十三條第一項第一
    款，違反道路交通管理事件統一裁罰標準表之規定，裁處受處分人罰鍰三千元，
    並記違規點數一點。異議人於收受前開裁決書後，於法定猶豫期間內具狀聲明異
    議。
三、據異議人聲明異議狀及交通違規案件陳述書所載：其固不諱言有於右揭時地駕駛
    上開汽車未持回數票進入回數票專用車道繳費之情，惟辯稱：因長年在國外生活
    ，較少使用中文，誤解收費站所謂找零車道為需要找零錢之車道，因剛好有四十
    元不需找零錢，故行駛回數票專用車道，以致被開罰單云云，並提出美國加州駕
    駛執照、美國
    持回數票進入回數票專用車道繳費之情，核與卷附內政部警政署國道公路警察局
    舉發違反道路交通管理事件通知單之記載相符，此部分事實可堪認定。(二)異議人
    雖辯稱：所謂找零車道為需要找零錢之車道，因其剛好有四十元不需找零錢，故
    行駛回數票專用車道云云，然查現行國道高速公路收費站，就小型車之收費方式
    ，僅區分為「找零車道」及「回數票專用車道」，即令異議人剛好有四十元不需
    找零錢之辯解屬實，因所持為零錢而非回數票，核與「回數票專用車道」之字義
    不符，非可謂既不需找零，即可行駛回數票專用車道；異議人另辯稱：長年居住
    於國外，不諳國內交通法令云云，並以其持有之美國加州駕駛執照、美國
    為佐證。然用路人於使用交通設施之時，本即有瞭解相關交通法令、號誌、標誌
    、標線之義務，不可以不知法令為由免責，否則將致其他用路人不測之危險，是
    以異議人此部分辯解亦無可採。綜上，本件交通違規，顯屬可歸責於異議人之過
    失，所辯顯無可採，依前開說明，仍應予以處罰。
四、綜上所述，受處分人確有駕駛汽車在前述時地不依指定車道行駛之違規行為，從
    而原處分機關依道路交通管理處罰條例第三十三條第一項、第六十三條第一項第
    一款，違反道路交通管理事件統一裁罰標準表之規定，裁處受處分人罰鍰三千元
    ，並記違規點數一點，核無不當。本件聲明異議為無理由，應予駁回。
據上論斷，應依道路交通案件處理辦法第十九條，裁定如主文。
中      華      民      國    九十二    年     十一     月     十八     日
                                    臺灣臺北地方法院交通法庭
                                        法  官  張永宏
右正本證明與原本無異。
如不服本裁定，應於送達後五日內向本院提出抗告狀。
                                          書記官    黃瓊滿
中      華      民      國    九十二      年     十一    月    二十    日


司法院資訊處製作；財團法人民間司法改革基金會備份。
